【裁判字號】    92,台上,4945
【裁判日期】    920910
【裁判案由】    違反組織犯罪防制條例等罪
【裁判全文】
最高法院刑事判決                              九十二年度台上字第四九四五號
    上  訴  人  甲○○
    選任辯護人  陳德峰
右上訴人因違反組織犯罪防制條例等罪案件，不服台灣高等法院中華民國九十二年四
月二十三日第二審判決（九十年度上訴字第四０二號，起訴案號：台灣台北地方法院
檢察署八十六年度少連偵字第三一七號、同年度偵字第二七五五七號、八十七年偵字
第一九三五、一九九六、二一０四號、同年度少連偵字第三０、三四、七四號 (原判
決誤載為三七號），提起上訴，本院判決如左：
    主  文
上訴駁回。
    理  由
壹、妨害自由及違反槍砲彈藥刀械管制條例部分
按刑事訴訟法第三百七十七條規定，上訴於第三審法院，非以判決違背法令為理由，
不得為之。是提起第三審上訴，應以原判決違背法令為理由，係屬法定要件。如果上
訴理由狀並未依據卷內訴訟資料，具體指摘原判決不適用何種法則或如何適用不當，
或所指摘原判決違法情事，顯與法律規定得為第三審上訴理由之違法情形，不相適合
時，均應認其上訴為違背法律上之程式，予以駁回。本件原判決撤銷第一審關於上訴
人甲○○妨害自由及違反槍砲彈藥刀械管制條例部分之科刑判決，改判認上訴人牽連
犯妨害自由、傷害、恐嚇等罪，從一重論以共同以非法方法，剝奪人之行動自由罪，
處有期徒刑伍月；又無故持有可發射子彈具有殺傷力之改造玩具手槍罪，處有期徒刑
壹年貳月，併科罰金新台幣參萬元，及諭知罰金如易服勞役之折算標準。係依憑上訴
人坦承民國八十六年九月十九日晚，與已判刑定讞之共同被告王立安曾至「浪漫一生
」咖啡廳，嗣於原判決事實欄二所載之時、地經警自其身上扣得槍、彈等情不諱，被
害人陳麒任於警訊及偵查中之指述，已判刑定讞之共同被告江彥慶、楊智堯於警訊或
偵查中承認共同毆打被害人陳麒任無訛，共同被告王立安供稱：與上訴人、陳皇霖、
Ａ００、江彥慶、賴世國在「浪漫一生」咖啡廳包廂外；共犯即少年Ａ００於警訊、
偵查中供述：當時在「浪漫一生」咖啡廳，有上訴人、共犯石文宦、楊智堯、王立安
、江彥慶、賴世國、陳皇霖各等語，被害人陳麒任出具之新台幣（下同）一百五十萬
元切結書、保管證明；簽發之十五萬元支票，及銀行交易資料、被害人陳麒任在私立
慶生醫院診治之驗傷單、受傷照片、受傷當天所穿著衣物照片，卷附內政部警政署刑
事警察局八十七年一月二十三日刑鑑字第四五一六號鑑驗通知書（鑑定結果認扣案之
槍枝係仿 COLT 廠半自動手槍製造之玩具手槍，機械性能良好，可擊發適用子彈，認
具殺傷力。扣案之子彈，其中三顆屬制式口徑０、三八吋之半自動手槍子彈，具有殺
傷力。另一顆屬土造子彈，經實際試射，可擊發，具殺傷力）等證據資料，而為論斷
，已敘述其所憑之證據及認定之理由。而以上訴人否認有妨害自由及違反槍砲彈藥刀
械管制條例之犯行及所為辯解，為飾卸之詞，不足採信，在理由內依憑調查所得證據
，詳加指駁，並說明：（一）上訴人、共犯王立安、陳皇霖、Ａ００、賴世國、楊智
堯等人既自承共犯石文宦與陳麒任在「浪漫一生」商談債務時在場，以彼等既非債務
糾紛之當事人，與共犯石文宦亦無親舊關係，而聚集二十餘人在密閉之包廂內與被害
人陳麒任商談債務問題，並由其中數人出手毆傷被害人並強迫簽下切結書、借據等，
且時間長達數小時之久，上訴人辯稱：不知情云云，顯與常情不符，不足採信。（二
）台灣台北地方法院八十七年度感裁字第六五號裁定雖認定：被害人陳麒任於八十八
年二月二十五日，在該庭訊問時表示不記得上訴人有無在包廂內，且依其他共同被告
指述，無法認定上訴人曾出手毆打被害人云云。但上訴人既係基於共同之犯意，以暴
力方式代共犯石文宦追討債務，並推由其中數人出面商談，數人動手毆打或出言恐嚇
，部分共犯如上訴人雖未實際出手毆打被害人，但亦係參與本件犯行，前述裁定不足
資為有利上訴人之認定之理由。從形式上觀察，原判決並無違背法令之情形存在。又
查：（一）法院審理案件，基於直接審理及證據裁判主義之原則，原得就其調查證據
之結果，本於自由心證而為裁判，並不受另案判決結果之拘束。又事實審本於職權取
捨證據、判斷事實，固不得違背經驗法則，然所謂經驗法則，乃吾人基於日常生活經
驗所得之定則，乃客觀上存在之法則，非當事人主觀之推測。原審本於其調查證據結
果，已敘明上訴人應成立妨害自由、傷害及恐嚇罪，及台灣台北地方法院八十七年度
感裁字第六五號裁定不足資為有利上訴人認定之理由，並無判決理由不備之違法情形
，況原判決與前開裁定均未認定上訴人曾參與「晶華酒店」部分之妨害自由犯行，亦
未認定上訴人有實際出手毆打被害人，二者並無不一。至原判決認定上訴人有共同妨
害自由、傷害及恐嚇之犯意，此項判斷，從形式上觀察，顯與客觀存在之經驗法則無
違，上訴意旨主張台灣台北地方法院八十七年度感裁字第六五號裁定並未認定上訴人
參與晶華酒店及浪漫一生餐廳之犯行，原審自應受該裁定之拘束，原審不予採納，未
說明其理由，顯有判決不備理由之違誤等語，無非就原判決理由已經詳細說明之事項
，及原審採證認事之職權行使，任憑己見再為事實上之爭執，並非依據卷內資料而為
之具體指摘，自非正當之第三審上訴理由。（二）警察機關得於公共場所或指定處所
、路段，由服勤人員擔任臨場檢查或路檢，執行取締、盤查及有關法令賦予之勤務，
警察勤務條例第十一條第三款定有明文，而依前揭條例所實施之臨檢勤務，並無應備
有搜索票始得執勤之規定。又依司法院大法官會議釋字第五三五號解釋，除法律另有
規定外，警察人員依據警察勤務條例執行場所之臨檢勤務，應限於已發生危害或依客
觀、合理判斷易生危害之處所、交通工具或公共場所為之，且應遵守比例原則，不得
逾越必要程度。本件上訴人被查獲持有槍、彈之地點既為一般路段，警員在該地點執
行臨場檢查勤務，且當場扣得前述槍、彈，並未逾越必要之程度，要難謂係違法，該
扣得之槍、彈，自非屬違法搜索取得之證據。上訴論旨，妄指本件扣得之槍、彈，係
違法搜索取得，並無證據能力云云，顯非依據卷內訴訟資料而為指摘之適法第三審上
訴理由。其此部分上訴均違背法律上之程式，應予駁回。
貳、毀損部分
按刑事訴訟法第三百七十六條所列各罪之案件，經第二審判決者，不得上訴於第三審
法院，法有明文。本件上訴人甲○○被訴毀損罪部分，原審係依刑法第三百五十四條
論處罪刑，核屬刑事訴訟法第三百七十六條第一款之案件。依首開說明，既經第二審
判決，自不得上訴於第三審法院，上訴人竟復一併提起上訴，顯為法所不許。其此部
分上訴為不合法，應予駁回。
據上論結，應依刑事訴訟法第三百九十五條前段，判決如主文。
中      華      民      國    九十二    年      九      月      十      日
                              最高法院刑事第十庭
                                  審判長法官  林  增  福
                                        法官  邵  燕  玲
                                        法官  吳  昆  仁
                                        法官  陳  世  雄
                                        法官  謝  俊  雄
      右正本證明與原本無異
                                              書  記  官
中      華      民      國    九十二    年      九      月     十八     日


司法院資訊處製作；財團法人民間司法改革基金會備份。
